【裁判字號】    96,訴,1439
【裁判日期】    980728
【裁判案由】    竊盜等
【裁判全文】
臺灣屏東地方法院刑事判決              96年度訴字第1439號
公  訴  人  臺灣屏東地方法院檢察署檢察官
被      告  乙○○
上列被告因偽造文書案件，經檢察官提起公訴（95年度偵字第10
37號、95年度偵緝字第435 號），本院判決如下：
    主  文
乙○○共同犯行使偽造私文書罪，處有期徒刑壹年，減為有期徒
刑陸月，如易科罰金以銀元佰元即新臺幣玖佰元折算壹日。
    事  實
一、乙○○明知陳經成（另案偵查中）習於收購事故車車籍資料
    ，再以不詳方式取得同款車種進行車身、引擎號碼之改造，
    使該改造車輛得以假借事故車車籍資料在中古車市場流通，
    進而轉手獲利（俗稱『借屍還魂』手法，以下簡稱之）。詎
    於民國93年12月間，陳經成與址設高雄縣仁武鄉○○路81之
    63號「中明汽車商行」之負責人丙○○、業務員丁○○（上
    2 人均由本院另行審結）謀同進行借屍還魂手法，推由丙○○、丁○○以中明汽車商行名義，透過管道向址設高雄市○○區○○路700 之1 號「鑫中楠汽車商行」不知情之負責人
    甲○○收購車牌號碼7163-DJ 號自小客車之車籍資料（原為
    李景泰所有，乃因車禍造成車體嚴重毀損之事故車），復由
    陳經成以不詳方式取得車牌號碼2627-JU 號自小客車（原為
    己○○所有，乃於93年12月22日20時許，在基隆市○○區○○街97號附近遭到不詳人士竊走），再於不詳時地，由陳經
    成將上開2627-JU 號自小客車之車身、引擎號碼磨去，重新
    偽刻成上開7163-DJ 號自小客車之車身、引擎號碼，足生損
    害於失竊車之原所有人及公路監理機關對車籍管理之正確性
    。迨此借屍還魂手法改造車輛完畢，乙○○即與陳經成、丙○○、丁○○基於意圖為自己不法所有而為詐欺、行使偽造
    私文書之犯意聯絡與行為分擔，先於94年1 月10日，在不詳
    地點，由陳經成交付乙○○上開7163-DJ 號自小客車之車籍
    資料、丙○○所挪用中明汽車商行客戶林俊賢之國民身分證
    等件，以委請乙○○至交通部公路總局高雄區監理所屏東監
    理站，將上開改造車輛申辦移轉登記至過戶人頭林俊賢名下
    ，並重新領得「4529-MG 」號車牌予以懸掛。後於94年1 月
    下旬某日，在屏東縣屏東市某處，由陳經成透過不知情之仲
    介人楊正輝（另經臺灣花蓮地方法院檢察署檢察官為不起訴
    處分確定）將上開4529-MG 號自小客車推銷與戊○○、佯稱
    該車係來源合法之一般中古車云云，致戊○○未能察覺有異
    而誤信為真，乃同意以新臺幣（下同）44萬元購買該車，並
    交付定金8 萬元委由楊正輝轉交陳經成。另於94年2 月15日
    ，在不詳地點，乙○○明知陳經成託付之上開4529-MG 號自
    小客車，係來路不明之贓物，仍基於收受贓物之犯意予以接
    收，復依陳經成指示駕駛該車至屏東縣屏東市○○路10號「
    中華電信股份有限公司」前，將偽刻車身、引擎號碼之該車
    交付與戊○○受託人洪佑玲而行使之，藉此完成買賣交易，
    乙○○並收得戊○○委請洪佑玲給付之價金餘款暨相關費用
    總計38萬5000元，其後復依陳經成指示將該筆款項交與丁○○。嗣於94年5 月19日，為警持搜索票至戊○○位在屏東縣
    九如鄉○○村○○街6 號住處，扣得上開4529-MG 號自小客
    車，始循線查獲。
二、案經高雄縣政府警察局湖內分局報告臺灣屏東地方法院檢察
    署檢察官偵查起訴。
    理  由
壹、證據之證據能力
一、被告以外之人於偵查中向檢察官所為陳述，依刑事訴訟法第
    159 條之1 第2 項明文規定原則上得為證據。本件證人戊○○、李建勳、甲○○、林俊賢於偵查中所為陳述，係於檢察
    官面前具結作證，被告乙○○復未抗辯該審判外陳述有何顯
    不可信之情況，亦未請求行使詰問權，依前開法條規定，自
    均有證據能力。
二、按被告以外之人於審判外之陳述，雖不符刑事訴訟法第159
    條之1 至之4 等4 條之規定，惟經當事人於審判程序同意作
    為證據，法院審酌該言詞陳述或書面陳述作成時之情況，認
    為適當者，亦得為證據；又當事人、代理人或辯護人於法院
    調查證據時，知有刑事訴訟法第159 條第1 項不得為證據之
    情形，而未於言詞辯論終結前聲明異議者，視為有前項之同
    意，刑事訴訟法第159 條之5 定有明文。本件被告乙○○對
    證人楊正輝、戊○○、洪佑玲、己○○、甲○○、林俊賢於
    警詢時所為陳述，未於言詞辯論終結前聲明異議，亦未請求
    行使詰問權，本院審酌上開證據作成時，並無不當取供或非
    法取得之情形，認以之作為本案證據亦屬適當，故依法皆有
    證據能力。
貳、實體方面
一、上揭犯罪事實，業據被告乙○○於本院審理中坦承不諱（見
    本院卷第121 頁、第252 頁反面），核與證人楊正輝、戊○○、洪佑玲證述上開4529-MG 號自小客車之交易過程大致相
    符（見警卷第7-8 、44-45 、135 頁，偵卷第61-63 頁），
    並有交通部公路總局高雄區監理所95年5 月16日高監車字第
    0950023756號函覆上開4529-MG 號自小客車移轉登記予戊○○之車籍資料附卷可稽（見偵卷第71-72 頁）。而上開4529
    -MG 號自小客車乃歷經借屍還魂手法重新領牌之車輛乙節，
    亦有證人即上開7163-DJ 號事故車原車主李景泰之子李建勳
    證述該車因車禍事故嚴重毀損而售出、證人即上開2627-JU
    號失竊車原車主己○○證稱該車遭不詳人士予以竊走、證人
    即鑫中楠汽車商行負責人甲○○證述上開7163-DJ 號事故車
    經輾轉交易由丁○○以中明汽車商行名義購入、證人即同案
    被告丁○○證稱確向丙○○提到以中明汽車商行名義收購上
    開7163-DJ 號事故車、證人即過戶人頭林俊賢證述遭到丙○○挪用國民身分證之過程、證人即同案被告丙○○證稱確有
    將林俊賢之國民身分證交與陳經成使用等節可資佐證（見警
    卷第70、98、127 頁，偵卷第79-82 、92-94 頁，本院卷第
    129 、141 頁），以及上開7163-DJ 號事故車之車損照片、
    汽車買賣合約書、過戶申請登記書、異動登記書，上開2627
    -JU 號失竊車之領牌照登記書、基隆市政府警察局車輛協尋
    遺失證明單、贓物認領保管單、國瑞汽車股份有限公司94年
    6 月13日 (94) 國品字第67號函覆車身及引擎號碼資料，上
    開4529-M G號自小客車之異動歷史查詢單、過戶遺損換牌登
    記書、電解還原車身及引擎號碼採證照片等件在卷為憑（見
    警卷第130-132 、151 、159-164 頁，偵卷第51-58 、73-7
    5 、99、106-109 頁）。是認被告乙○○之自白與事實相符
    ，堪予採信，從而本件罪證明確，被告乙○○犯行洵足認定
    ，應依法論科。
二、按行為後法律有變更者，適用行為時之法律，但行為後之法
    律有利於行為人者，適用最有利於行為人之法律，刑法第2
    條第1 項定有明文；且比較法律孰為有利於行為人時，應就
    罪刑有關之一切情形，比較其全部結果為整體之適用，不能
    割裂而分別適用有利益之條文（最高法院27年上字第2615號
    判例意旨參照）。查被告乙○○行為後，刑法及刑法施行法
    業於95年7 月1 日修正施行，論罪科刑所適用之刑罰法律有
    所變更，爰詳述如下：
（一）刑法第28條共同正犯之範圍，已修正限縮在共同實行犯罪
      行為者始成立共同正犯，排除陰謀犯、預備犯共同正犯，
      新舊法就共同正犯之範圍，既因此而有變動，當係行為後
      法律有變更，而非僅為文字修正，應有新舊法比較適用之
      問題（最高法院97年度台上字第218 號判決意旨參照），
      是修正後之共同正犯定義既經限縮，自屬對被告乙○○較
      為有利。
（二）被告乙○○犯行後刑法施行法修正增訂第1 條之1 ，明定
      刑法分則編之法定刑中，關於罰金刑之提高標準及以新臺
      幣為貨幣單位；而於上開條文修正增訂前，罰金刑之提高
      標準應適用98年4 月29日廢止前罰金罰鍰提高標準條例第
      1 條前段之規定，罰金刑並以銀元為貨幣單位，另依現行
      法規所定貨幣單位折算新臺幣條例第2 條予以換算。較之
      上開條文修正增訂前後，法定刑關於罰金刑部分，換算為
      新臺幣後其結果並無差別，是刑法施行法修正增訂第1 條
      之1 並無較有利於被告乙○○。又刑法第33條第5 款亦經
      修正為「罰金刑新臺幣1000元以上」，與修正前刑法第33
      條第5 款規定「罰金刑銀元1 元以上」有間，比較新舊法
      結果，新法之罰金刑下限業已提高，此部分修正後之刑法
      亦無較有利於被告乙○○。
（三）修正後刑法刪除第55條後段關於牽連犯之規定，而被告乙○○所為收受贓物、詐欺取財、行使偽造私文書等罪間，
      具有方法、結果之牽連關係，依修正前之規定，應從一重
      處斷；惟如依修正後之新法規定，因牽連犯業經刪除，即
      應按數罪之規定予以分論併罰。是比較新舊法結果，應以
      修正前之刑法較有利於被告乙○○。
（四）綜合上述罪刑比較結果，應認被告乙○○行為後之法律並
      無較有利之情形，故依刑法第2 條第1 項前段，適用其行
      為時即95年7 月1 日修正施行前之法律論處。
三、按在紙上或物品上之文字、符號、圖畫、照像，依習慣或特
    約，足以為表示其用意之證明者，以文書論，刑法第220 條
    第1 項定有明文；而車身、引擎號碼係車輛製造廠商出廠之
    標誌，乃表示一定用意之證明，故依刑法第220 條第1 項之
    規定應以私文書論（最高法院66年台上字第1961號判例所示
    意旨可資參照）。準此，陳經成、丙○○、丁○○以借屍還
    魂手法，在失竊車上所創設事故車之車身、引擎號碼，自屬
    偽造私文書行為，又被告乙○○明知此情，猶接收該部改造
    贓車、加入渠等而參與借屍還魂車輛之出售行為，當屬收受
    贓物與共犯詐欺取財、行使偽造私文書無訛。核被告乙○○
    所為，係犯刑法第349 條第1 項之收受贓物罪，同法第339
    條第1 項之詐欺取財罪，同法第216 條、第210 條之行使偽
    造私文書罪。關於詐欺取財、行使偽造私文書等罪，被告乙○○與陳經成、丙○○、丁○○有犯意聯絡與行為分擔，為
    共同正犯。其等利用不知情之仲介人楊正輝對被害人戊○○
    施用詐術，為間接正犯。被告乙○○收受贓車、參與詐騙他
    人購入借屍還魂車輛、出面交車而行使偽造私文書以完成交
    易等犯行間，有方法、結果之牽連關係，應依修正前刑法第
    55條後段從一重之行使偽造私文書罪處斷。至公訴意旨雖未
    論及被告乙○○所犯收受贓物部分，然該部分既與起訴部分
    有牽連犯之裁判上一罪關係，自為本院審理範圍，附此敘明
    。爰審酌被告乙○○明知陳經成、丙○○、丁○○以不詳來
    源之失竊車輛從事借屍還魂，竟收執該車、合同參與借屍還
    魂後之銷贓行為，無異隱蔽竊盜者之犯罪結果、使竊盜行為
    勢更猖獗，並加重遭竊者追索失竊車輛之困難度，其犯行對
    社會治安危害確實匪淺；惟念及被告乙○○尚無犯罪前科，
    素行良好，有前案紀錄表、刑案資料查註紀錄表各1 份可考
    ，暨其終能於本院審理中坦然面對司法、供承所為犯行，犯
    後態度非劣等一切情狀，量處如主文所示之刑。又被告乙○○之犯行，係於96年4 月24日以前所為，且無中華民國九十
    六年罪犯減刑條例第3 條所定不予減刑之情形，應依該條例
    第2 條第1 項第3 款、第7 條之規定，減為如主文所示之刑
    ，以示懲儆。
四、末按行為後法律有變更，比較裁判前之法律孰為有利於行為
    人時，應綜合比較後為整體之適用，不能割裂而分別適用有
    利益之條文，固有前開最高法院27年上字第2615號判例可資
    參照，但此所謂不能割裂適用，係指與罪刑有關之本刑而言
    ，不包括易刑處分，即關於易科罰金、易服勞役部分應分別
    為新舊法有利不利之比較，依刑法第2 條第1 項從舊從輕原
    則定其易刑之折算標準（最高法院96年度台非字第85號判決
    意旨參照）。查被告乙○○為本件犯行後，刑法第41條亦於
    95年7 月1 日修正施行，依其行為時之刑法第41條、95年7
    月1 日修正施行前罰金罰鍰提高標準條例第2 條、現行法規
    所定貨幣單位折算新臺幣條例第2 條等規定，易科罰金之折
    算標準，以新臺幣300 元以上900 元以下折算1 日。惟95年
    7 月1 日修正施行之刑法第41條則規定，易科罰金之折算標
    準為新臺幣1000元、2000元或3000元折算1 日。是比較修正
    前後之易科罰金相關規定，以被告乙○○行為時之法律對其
    較為有利，自應適用該行為時即95年7 月1 日修正施行前之
    刑法，以及中華民國九十六年罪犯減刑條例第9 條之規定，
    諭知本件易科罰金之折算標準。
五、不另為無罪諭知部分：
（一）公訴意旨另以：被告乙○○與陳經成、丙○○、丁○○基
      於竊盜、偽造私文書之犯意聯絡與行為分擔，先於93年12
      月22日20時許，在基隆市○○區○○街97號附近，竊取己○○所有車牌號碼2627-JU 號自小客車得逞，後於不詳時
      地，將上開2627-JU 號自小客車之車身、引擎號碼磨去，
      重新偽刻成前揭7163-DJ 號自小客車之車身、引擎號碼，
      以此手法遂行借屍還魂。因認被告乙○○涉犯刑法第320
      條第1 項之竊盜、第210 條之偽造私文書等罪嫌。
（二）公訴意旨雖認被告乙○○與陳經成、丙○○、丁○○共同
      竊取上開2627-JU 號自小客車，而涉有刑法第320 條第1
      項之竊盜罪嫌。然查：上開2627-JU 號自小客車固係原車
      主己○○之失竊車輛，業如前述，惟取得失竊車輛之原因
      容有多端，或係本於買賣、受贈、拾獲、收受等等，不一
      而足，由是陳經成、丙○○、丁○○即便共同取得上開26
      27-JU 號自小客車，亦無可僅因其等未能交代來源，即遽
      認必因竊盜方式而取得；何況公訴人尚無提出積極證據，
      以資認定陳經成、丙○○、丁○○以不詳原因取得上開26
      27-JU 號自小客車之際，被告乙○○同有參與其中，益徵
      此部分犯罪無法證明。惟被告乙○○此部分罪嫌既與前揭
      收受贓物、詐欺取財、行使偽造私文書等犯行間，有方法
      、結果之牽連關係，乃裁判上一罪，因審判不可分原則，
      爰不另為無罪之諭知。
（三）公訴意旨復認被告乙○○與陳經成、丙○○、丁○○共同
      偽刻創設車身、引擎號碼，而涉有刑法第210 條之偽造私
      文書罪嫌。然公訴人卻未提出積極證據，以資認定於陳經
      成、丙○○、丁○○共同磨去失竊車之車身、引擎號碼，
      重新刻上事故車之車身、引擎號碼時，被告乙○○已有犯
      意聯絡與行為分擔而參與其中，故此部分犯罪當屬不能證
      明。惟被告乙○○此部分罪嫌既與前揭行使偽造私文書犯
      行間，有高低度行為之吸收關係，乃實質上一罪，因審判
      不可分原則，爰不另為無罪之諭知。
據上論斷，應依刑事訴訟法第299 條第1 項前段，刑法第2 條第
1 項前段、第216 條、第210 條、第339 條第1 項、第349 條第
1 項，修正前刑法第28條、第41條第1 項前段、第55條後段，98
年4 月29日廢止前罰金罰鍰提高標準條例第1 條前段，95年7 月
1 日修正施行前罰金罰鍰提高標準條例第2 條，現行法規所定貨
幣單位折算新臺幣條例第2 條，中華民國九十六年罪犯減刑條例
第2 條第1 項第3 款、第7 條、第9 條，判決如主文。
本案經檢察官陳啟能到庭執行職務
中    華    民    國    98    年     7    月    28    日
                  刑事第四庭  審判長法  官  莊鎮遠
                                    法  官  王以齊
                                    法  官  江振源
以上正本證明與原本無異
如不服本判決，應於判決送達後10日內向本院提出上訴書狀（應
附繕本），其未敘述上訴理由者，應於上訴期間屆滿後20日內補
提理由書狀於本院，上訴於臺灣高等法院高雄分院。
中    華    民    國    98    年     7    月    29    日
                                    書記官  潘豐益
附錄本判決論罪科刑法條：
刑法第210條
偽造、變造私文書，足以生損害於公眾或他人者，處五年以下有
期徒刑。
刑法第216條
行使第二百十條至第二百十五條之文書者，依偽造、變造文書或
登載不實事項或使登載不實事項之規定處斷。
刑法第339條
意圖為自己或第三人不法之所有，以詐術使人將本人或第三人之
物交付者，處五年以下有期徒刑、拘役或科或併科一千元以下罰
金。
以前項方法得財產上不法之利益或使第三人得之者，亦同。
前二項之未遂犯罰之。
刑法第349條
收受贓物者，處三年以下有期徒刑、拘役或五百元以下罰金。
搬運、寄藏、故買贓物或為牙保者，處五年以下有期徒刑、拘役
或科或併科一千元以下罰金。
因贓物變得之財物，以贓物論。


司法院資訊處製作；財團法人民間司法改革基金會備份。
